【裁判字號】    90,簡上,21
【裁判日期】    900718
【裁判案由】    債務人異議之訴
【裁判全文】
臺灣基隆地方法院民事判決    九十年度簡上字第二一號
    上    訴  人  乙○○
    兼訴訟代理人  丙○○
    被    上訴人  甲○○
右當事人間請求債務人異議之訴事件，上訴人對於中華民國九十年三月二日臺灣基隆
地方法院基隆簡易庭八十九年度基簡字第三○○號第一審簡易判決提起上訴，本院合
議庭判決如左：
    主  文
上訴駁回。
第二審訴訟費用由上訴人負擔。
    事  實
甲、上訴人方面：
一、聲明：求為判決：原判決廢棄；撤銷執行台灣基隆地方法院八十七年度執字第三
    三七六號強制執行程序。
二、陳述：除與原判決記載相同者，茲引用之外，補稱：
  (一)被上訴人專以放高利貸為生，於七十二年間乘上訴人母病急需就醫需款急切之
      下，貸予上訴人新台幣四萬五千元，借款同時要求另簽借據十萬元以資保障。
  (二)嗣上訴人已清償前項借款，為被上訴人仍以前述十萬元借據向法院聲請核發支
      付命令，因上訴人不在家而喪失異議權利，被上訴人竟進而以該支付命令向基
      隆地方法院聲請強制執行，其貪得無厭之行徑令人髮指。
  (三)被上訴人以供保證用之借據聲請強制執行，且該借據並未實際借款之狀況之下
      ，經上訴人聲明異議仍不撤回，顯見借款立刻即有另簽借據取財之嫌，係觸犯
      刑法第三三九條詐欺罪。
三、證據：援用第一審所提證據。
乙、被上訴人方面：
一、聲明：求為判決駁回上訴。
二、陳述：與原判決記載相同者，茲引用之外，補稱：上訴人於收到另案被上訴人被
    判重利罪之刑事判決後，並未於法定期間之內提起再審等語。
三、證據：援用第一審所提證據。
    理  由
一、本件上訴人起訴主張其於民國七十二年間，曾向被上訴人借款四萬五千元，惟被
    上訴人竟要求原告簽發十萬元之借據，並以該借據向本院聲請核發支付命令確定
    後，先後多次據以向本院聲請強制執行，目前並由本院民事執行處以八十七年度
    執字第三三七六號受理在案，惟上訴人已於八十八年四月二十二日連本帶利共向
    被告清償五萬五千元，是上開債務業已全部消滅，詎被上訴人仍未撤回強制執行
    程序，為此提起本訴，請求撤銷本院八十七年度執字第三三七六號之強制執行程
    序。被上訴人則以：本件執行程序之執行名義為本院七十三年基院民執慎字第六
    四七四號債權憑證，而該債權憑證係以本院七十二年度促字第九五五號確定之支
    付命令申請強制執行未果後經本院核發而來，是在該支付命令未經聲請再審撤銷
    前，仍與確定判決有同一效力，原告仍積欠被告十萬元之本金，至原告清償之五
    萬五千元，依法均抵充利息部分，原告既未清償全部債務，其請求並無理由等語
    ，資為抗辯。
二、按債務人對於支付命令未於法定期間提出異議者，支付命令與確定判決有同一之
    效力，民事訴訟法第五百二十一條定有明文。經查，上訴人主張其僅向被上訴人
    借款四萬五千元之事實，固據其提出本院七十四年度訴字第七十四號刑事判決正
    本為證，堪信為真正，惟本件被上訴人聲請強制執行所據最原始之執行名義，為
    本院七十二年度促字第九五五號確定之支付命令，業據被上訴人提出該支付命令
    影本為證，並為上訴人所不爭執，且上訴人並自承其於七十二年間並未於法定期
    間內對該支付命令提出異議，揆諸上引法條，被上訴人最初據以強制執行之支付
    命令，即具確定判決之同一效力。再按訴訟標的於確定之終局判決中經裁判者，
    除法律別有規定外，當事人不得就該法律關係更行起訴，民事訴訟法第四百條定
    有規定，據此，如支付命令已具確定判決之既判力，縱然當事人對其確定給付之
    範圍有所爭執，然在當事人依民事訴訟法第四百九十六條之事由對該支付命令聲
    請再審，並經再審程序撤銷前，該支付命令之內容仍屬有效存在，任何人均不得
    爭執其效力。經查，本件上訴人主張其僅向被上訴人借款四萬五千元，而非借據
    上所載之十萬元等情，雖經本院刑事庭判決認定，已如前述，惟該支付命令已具
    確定判決之既判力，縱然上訴人主張其僅借款四萬五千元之事實業經刑事程序調
    查並認定，然在上訴人依民事訴訟法第四百九十六條之事由對該支付命令聲請再
    審，並經再審程序撤銷前，依前開法條意旨，該支付命令之內容仍屬有效存在，
    任何人均不得爭執其效力。是上訴人對被上訴人所負之借款債務仍應以該支付命
    令上所載明之十萬元為準，如上訴人欲對該確定之支付命令有所主張，應先對該
    支付命令聲請再審，非本件異議之訴所能救濟者。
三、又按清償人所提出之給付，應先抵充費用，次充利息，次充原本，民法第三百二
    十三條規定甚明。上訴人主張其於八十八年四月二十二日清償被告五萬五千元，
    債務應已清償完畢等情；然被上訴人否認其曾同意免除上訴人之所有債務，亦未
    同意上訴人清償之款項先抵充原本等情，資為抗辯。經查，依上訴人於原審審理
    中自承還錢時被上訴人僅表示要算算看，且據上訴人所提出之收據上亦僅記載被
    上訴人收取該筆款項之事實，並無其他內容之記載，顯然兩造間就上訴人清償之
    五萬五千元款項，究係抵充何項債務，並未達成合意，自應依上開條文定其抵充
    之順序，換言之，上訴人所提出之給付自應依費用、利息、原本等順序抵充之；
    又原審調閱八十七年度執字第三三七六號案卷計算之結果，上訴人給付之五萬五
    千元尚不足清償本件借款之利息。故本件執行名義成立後並無消滅或妨礙債權人
    請求之事由發生，其理甚明。
四、從而，上訴人起訴請求撤銷本院八十七年度執字第三三七六號之強制執行程序，
    為無理由，不應准許。原審為上訴人敗訴之判決，並無不合。上訴意旨指摘原判
    決不當，求予廢棄改判，為無理由，應予駁回。
五、據上論結，本件上訴為無理由，依民事訴訟法第四百三十六條之一第三項、第四
    百四十九條第一項、第七十八條、第八十五條第一項前段，判決如主文。
中      華      民      國    九十      年      七      月      十八    日
~B臺灣基隆地方法院民事庭
~B  審判長法  官  蔡聰明
~B        法  官  王翠芬
~B        法  官  何怡穎
右為正本係照原本做成。
本件不得上訴。
中      華      民      國    九十      年      七      月    二十七    日
~B        書記官  陳錦進


司法院資訊處製作；財團法人民間司法改革基金會備份。
